【裁判字號】    89,易,2525
【裁判日期】    900531
【裁判案由】    竊盜等
【裁判全文】
臺灣桃園地方法院刑事判決                        八十九年度易字第二五二五號
    公  訴  人  臺灣桃園地方法院檢察署檢察官
    被      告  丙○○
右列被告因竊盜等案件，經檢察官提起公訴（八十九年度偵字第六一五八號）及移送
併辦（八十九年度偵字第一五五０七號），本院判決如左：
        主  文
丙○○意圖為自己不法之所有，而侵占遺失物，處罰金壹仟元，如易服勞役，以佰
元折算壹日；又收受贓物，處罰金貳仟元，如易服勞役，以佰元折算壹日，應執行
罰金貳仟伍佰元，如易服勞役，以佰元折算壹日。又變造國民身分證，足以生損害
於公眾及他人，處拘役伍拾日，如易科罰金，以佰元折算壹日，扣案之乙○○所有
之國民身分證上變造部分即換貼之「丙○○」之照片壹枚沒收。又竊盜，處有期徒刑
月，如易科罰金，以佰元折算壹日。
        事  實
一、丙○○於民國八十九年二月十日左右，前往桃園縣桃園市○○路某公寓訪友，在
    該公寓樓梯間拾獲乙○○所遺失之國民身分證一枚後，竟意圖為自己不法之所有
    ，予以侵占入己；其後於同年四月一日，詎因乙○○之上開國民身分證之照片有
    破損，又另行起意，在桃園縣蘆竹鄉其友人住處，擅自將該「乙○○」之國民身
    分證上乙○○之照片予以換貼成其自己之照片，而予變造，足以生損害於乙○○
    及戶政機關對國民身分證核發管理之正確性；丙○○於四、五日後之某日凌晨，
    在桃園縣八德市○○路與力行街口之７─便利商店內，明知該商店某不詳姓名
    之男店員所交付之「戊○○」之國民身分證，係他人所遺失由該店員拾獲後而予
    侵占入己為來源不明之贓物，竟仍予以收受（公訴人誤認為侵占）。丙○○又於
    八十九年四月十七日中午，在桃園縣桃園市○○路十五號前，見甲○○所有停放
    於該處之車牌號碼ＦＮＹ─四一九號重型機車之機車鑰匙未取下，竟意圖為自己
    不法之所有，以該鑰匙啟動該機車電門而竊取該部機車，得手後供己騎用。嗣於
    同年四月二十一日凌晨一時三十分許，在桃園縣八德市大勇里紅坡腳二十號旁，
    訪友後正欲騎乘上開機車離去時為警查獲，並起出前開戊○○身分證及變造之乙○○身分證各一枚。
二、案經桃園縣警察局桃園分局報請臺灣桃園地方法院檢察署檢察官偵查起訴及移送
    併案審理。
        理  由
一、(一)右揭拾獲乙○○之身分證予以侵占入己，嗣並加以變造，其後又收受戊○○之
    身分證等事實，業據被告丙○○坦承不諱，並經戊○○之父親蕭永治於警訊中、
    戊○○於檢察官偵查中證述屬實，復有前揭已換貼丙○○照片經變造之乙○○之
    國民身分證一枚扣案及蕭永治出具之贓物領據一紙附卷可稽，此部分事證明確。
    (二)另訊之被告丙○○矢口否認涉有前開竊盜犯行，其於檢察官偵查中辯稱：該機
    車係呂芳守借伊騎用，嗣於本院審理中改稱：是呂芳守載我到阿波羅大廈，該車
    是他騎走的，查獲當天是呂芳守叫我去騎車，結果被警查獲各等語云云。經查，
    右揭竊取機車之事實，業據被告於警訊及檢察官偵查中坦承：「八十九年四月二
    十一日凌晨一時三十分許，在八德市大勇里紅坡腳二十號旁，當時我訪友後，正
    欲駕駛車號ＦＮＹ─四一九失竊重機車離去時，即被埋伏警方當場查獲；（車號
    ＦＮＹ─四一九重機車是何人偷竊？於何時？何地竊得、作何用途？）該車是我
    於八十九年四月十七日中午，在桃園市○○路十五號前，當時我至該大樓找朋友
    ，出來發現該機車鑰匙留在車上，我即把它騎走，做為代步（見六一五八號偵查
    卷第五頁背面）；（ＦＮＹ─四一九號機車哪來的？）在經國路阿波羅大廈前，
    看見機車上有鑰匙，就將車子騎走了（見同上偵查卷第二十四頁正、背面）」等
    語不諱，核與被害人甲○○於警訊及檢察官偵查中證述：「（該車於何時、地報
    失竊？）於八十九年四月十七日下午三時許，在桃園市○○路十五號前失竊（見
    同上偵查卷第九頁背面）；我將鑰匙放上面沒有拿下來後被竊（見同上偵查卷第
    三十頁背面）」失竊之情節相符，並有經警查獲後，甲○○立具領回該機車及鑰
    匙一支之贓物領據以及車輛竊盜、車牌失竊資料個別查詢報表─查詢車牌認可資
    料各一紙在卷可佐，且證人呂芳守於檢察官偵查中亦明確證述未曾借用本件失竊
    機車予被告（見同上偵查卷第四十二頁背面），顯見被告嗣後翻異前供，飾詞否
    認竊盜，要屬推諉圖卸之詞，自不可採，足認前開重型機車係被告於被害人甲○○在八十九年四月十七日下午三時許發現失竊之前之中午時分，見該機車之鑰匙
    未取下趁機竊取而來之事證至臻明確。綜上，本件事證明確，被告之犯行均堪以
    認定。至被告聲請再傳訊證人呂芳守，惟證人呂芳守於檢察官偵查中已證述明確
    ，有如上述，且本院認事證已明，別無再予傳訊之必要，併予敘明。
二、被告將拾獲之上開國民身分證予以侵占入己，嗣後竟加以變造之，自足生損害於
    原證照所有人及戶政機關對於該國民身分證核發管理之正確性，先予敘明。核被
    告本件所為，先後分別犯有刑法第三百三十七條之侵占遺失物罪、同法第二百十
    二條之變造特種文書罪、同法第三百四十九條第一項之收受贓物罪及同法第三百
    二十條第一項之竊盜罪。公訴意旨認被告收受「戊○○」之國民身分證部分，應
    依刑法第三百三十七條之侵占其他離本人所持有之物罪處斷，尚有未洽，惟起訴
    之社會基本事實相同，此部分應依法變更起訴法條；又被告變造國民身分證後，
    並未持以行使，業經被告供明在卷，公訴意旨誤認被告變造後使用，認應論以行
    使變造特種文書罪處斷，亦有未洽，因變造特種文書罪與行使變造特種文書罪之
    間，具有低度行為與高度行為之吸收關係，爰無庸變更法條，均附此敘明。被告
    所犯上開四罪之間，犯意各別，行為互殊，應予分論併罰。按被告行為後，刑法
    第四十一條將原「犯最重本刑為三年以下有期徒刑以下之刑之罪，而受六月以下
    有期徒刑或拘役之宣告，因身體、教育、職業或家庭之關係，執行顯有因難者，
    得以一元以上三元以下折算一日，易科罰金」之規定，於九十年一月四日修正為
    刑法第四十一條第一項前段，修正後之新規定為「犯最重本刑為五年以下有期徒
    刑以下之刑之罪，而受六月以下有期徒刑或拘役之宣告，因身體、教育、職業、
    家庭之關係或其他正當事由，執行顯有因難者，得以一元以上三元以下折算一日
    ，易科罰金」，上開修正後之新規定已於九十年一月十日經總統公布，而於同年
    一月十二日生效施行，是被告行為後法律已有變更，經比較新舊法之結果，就竊
    盜罪部分，以修正後之新規定對被告較為有利，另就變造國民身分證部分，修正
    後之新規定又並非較不利於被告，從而依刑法第二條第一項前段之規定，均應適
    用裁判時即修正後之刑法第四十一條第一項前段之規定，併予敘明。爰審酌被告
    之素行、犯罪之動機、手段、所生之危害及犯後態度等一切情狀，分別量處如主
    文所示之刑，並諭知易服勞役及易科罰金之折算標準，及就宣告之罰金刑部分，
    定其應執行刑，並就該應執行刑部分諭知易服勞役之折算標準。扣案之「乙○○
    」國民身分證上變造部分即換貼之被告照片一枚，係供犯罪所用之物，且為被告
    所有，業經其供明在卷，併依刑法第三十八條第一項第二款之規定宣告沒收。
三、臺灣桃園地方法院檢察署八十九年度偵字第一五五０七號案件移送併辦要旨另指
    被告於八十八年九月二十三日，在桃園縣八德市○○街一四三巷二號前，拾得葉
    日富之印章一顆後，竟意圖為自己不法之所有，予以侵占入己，嗣再持該顆印章
    冒領丁○○向玉山銀行申請信用卡之掛號信，再於八十八年十月三日，持該冒領
    之信用卡至玉山銀行八德分行冒借新臺幣四千元，又於八十八年十一月三日，另
    持上開信用卡至特約商店刷卡詐購財物，因認被告此部分另涉有侵占遺失物罪、
    行使偽造私文書罪及詐欺取財罪，並指其中之侵占遺失物罪部分，與本件侵占遺
    失物部分具有連續犯之裁判上一罪關係，爰請求併予審理等語。惟按刑法上連續
    犯之出於概括犯意，必須其多次犯罪行為，自始均在一個預定犯罪計劃以內，而
    出於主觀上始終同一犯意之進行，始為相當，若中途另有新犯意發生，縱所犯為
    同一罪名，究非連續其初發的意思，即不能成立連續犯。經查，移送併辦部分，
    係被告前於八十八年九月二十三日，前往便利商店購物，在路邊偶然發現葉日富
    所遺失之印章，因而起意拾獲後予以侵占入己；本件則係被告於八十九年二月十
    日左右，因訪友在友人之公寓樓梯間亦偶然發現乙○○所遺失之國民身分證一枚
    ，始又臨時起意拾起侵占，業據被告供陳明確（見本院九十年五月十七日審判筆
    錄），足見被告前後二次侵占遺失物，均係因偶然發現他人所遺失之物品，始臨
    時起意，予以拾獲後加以侵占入己，二者自難認係出於一個概括之犯意，從而前
    後所犯雖為同一罪名，然二者尚難認被告主觀上係自始均在一個預定犯罪計劃以
    內而出於始終同一犯意之進行，自不能成立連續犯，前開移送併辦案件，與本件
    洵無裁判上一罪之關係，本院無從併辦審理，應退還檢察官依法另行處理。
四、被告於八十九年三月中旬某日，另行起意，委託桃園縣八德市○○路某刻印社，
    偽刻乙○○之印章一顆部分，另涉有偽造印章罪嫌，因未據起訴，與本件又無裁
    判上一罪關係，本院自不得併予審理論究，應由檢察官另行依法處理，併予敘明
    。
據上論斷，應依刑事訴訟法第二百九十九條第一項前段、第三百條，刑法第二條第一
項前段、第二百十二條、第三百二十條第一項、第三百三十七條、第三百四十九條第
一項、第五十一條第七款、修正後第四十一條第一項前段、第四十二條第二項、第三
十八條第一項第二款，罰金罰鍰提高標準條例第一條前段、第二條，判決如主文。
本案經檢察官何祖舜到庭執行職務。
中      華      民      國    九十      年      五      月    三十一    日
                                臺灣桃園地方法院刑事第六庭
                                    法  官  曾  家  貽
右正本證明與原本無異。
如不服本判決，應於判決送達後十日內向本院提出上訴狀（應附繕本），上訴於
臺灣高等法院。
                                    書記官  陳      珊
中      華      民      國    九十      年      六      月      十一    日
附論罪科刑依據之法條：
刑法第三百三十七條：
意圖為自己或第三人不法之所有，而侵占遺失物、漂流物或其他離本人所持有之物者
，處五百元（現已提高十倍為五仟元）以下罰金。
刑法第二百十二條：
偽造、變造護照、旅券、免許證、特許證及關於品行、能力、服務或其他相類之證書
、介紹書，足以生損害於公眾或他人者，處一年以下有期徒刑，拘役或三百元（現已
提高十倍為三仟元）以下罰金。
刑法第三百四十九條第一項：
收受贓物者，處三年以下有期徒刑、拘役或五百元（現已提高十倍為五千元）以下罰
金。
刑法第三百二十條第一項：
意圖為自己或第三人不法之所有，而竊取他人之動產者，為竊盜罪，處五年以下有期
徒刑、拘役或五百元（現已提高十倍為五千元）以下罰金。


司法院資訊處製作；財團法人民間司法改革基金會備份。
